臺灣板橋地方法院刑事判決　　　　　　100年度交易字第179號
公　訴　人　臺灣板橋地方法院檢察署檢察官
被　　　告　歐豐豪
上列被告因過失傷害案件，經檢察官提起公訴（100 年度調偵字
第76號），本院判決如下：
    主  文
歐豐豪犯業務過失傷害罪，處拘役伍拾日，如易科罰金，以新臺
幣壹仟元折算壹日。
    事  實
一、歐豐豪領有小型車職業駕駛執照，平日以駕駛營業小客車載
    客為業，為從事駕駛業務之人。其於民國99年7 月26日13時
    10分許，駕駛車牌號碼329-CM號營業小客車，沿臺北縣永和
    市（現改制為新北市永和區，以下同）中正路往永和方向行
    駛，途經中正路42巷口時，本應注意汽車行駛時，駕駛人應
    注意兩車併行之間隔，並隨時採取必要之安全措施，而依當
    時天候晴、日間有自然光線、柏油路面乾燥、無缺陷或障礙
    物、視距良好，且依其智識、能力，並無不能注意之情形，
    竟疏未注意與同向併行之車輛保持安全間隔即貿然前行，適
    有王麗玲騎乘車牌號碼J6M-289 號普通重型機車同向併行行
    駛於其右側，亦疏未注意保持兩車併行之安全間隔，歐豐豪
    所駕營業小客車右側車身遂與王麗玲所騎機車左側車身發生
    擦撞，王麗玲因而人車倒地，受有多處擦挫傷、左膝及左腳
    擦挫傷、右腳擦挫傷、右手中指挫傷之傷害。歐豐豪肇事後
    留在現場，於有偵查犯罪職權之機關或公務員僅知悉犯罪事
    實，尚不知犯罪人為何人前，即向前來現場處理之警員坦承
    肇事而接受裁判。
二、案經王麗玲訴由臺北縣（現改制為新北市，以下同）政府警
    察局永和分局移請臺灣板橋地方法院檢察署檢察官偵查起訴
    。
    理  由
一、按被告歐豐豪所犯係最重本刑為3 年以下有期徒刑、拘役或
    專科罰金之罪，屬刑事訴訟法第376 條第1 款所列之罪之案
    件，依同法第284 條之1 規定，第一審得由法官獨任進行審
    判程序，合先敘明。
二、證據能力部分：
    證人王麗玲於警詢時所述，及卷附臺北縣政府警察局交通大
    隊永和分隊事故現場草圖、現場圖、道路交通事故調查報告
    表（一）、（二）、行政院衛生署雙和醫院診斷證明書（病
    患王麗玲）、被告汽車駕駛人資料、臺灣省臺北縣區車輛行
    車事故鑑定委員會99年9 月29日北縣鑑字第991238號鑑定意
    見書各1 份，均屬被告以外之人於審判外之言詞或書面陳述
    ，而公訴人及被告就上開言詞或書面陳述，均於審判程序同
    意作為證據（見本院100 年4 月28日審判筆錄），本院審酌
    該等言詞或書面陳述作成之情形均屬正常，並無違反法定程
    序或不當之情形，且與待證事實相關，認適當作為證據，故
    上開言詞或書面陳述依刑事訴訟法第159 條之5 第1 項規定
    ，均具有證據能力。
三、認定犯罪事實所憑之證據及理由：
    訊據被告固坦承曾於上開時、地駕駛車牌號碼329-CM號營業
    小客車與告訴人王麗玲發生車禍，告訴人因而受傷之事實，
    惟矢口否認有何業務過失傷害犯行，辯稱：當時伊車輛係從
    中和往永和方向，在內側車道直直地行駛在雙黃線旁邊，伊
    車左側已無行車空間，右側馬路很寬、空間也很寬，該右側
    空間即為伊行經該處時所預留之行車間隔，伊有保持安全間
    隔，並無過失云云。經查：
  (一)被告於99年7 月26日13時10分許，駕駛車牌號碼329-CM號營
    業小客車，沿臺北縣永和市○○路往永和方向行駛，途經該
    路42巷口時，其右側車身與右側同向併行行駛由告訴人王麗
    玲所騎乘之車牌號碼J6M-289 號普通重型機車左側車身發生
    擦撞，告訴人因而人車倒地，受有多處擦挫傷、左膝及左腳
    擦挫傷、右腳擦挫傷、右手中指挫傷之傷害等事實，業據被
    告於警、偵訊及本院審理時坦承不諱，核與證人即告訴人王
    麗玲於警詢時所證述之情節（見臺灣板橋地方法院檢察署99
    年度偵字第27887 號偵查卷〈下稱偵卷〉第9-12頁）大致相
    符，並有臺北縣政府警察局交通大隊永和分隊事故現場草圖
    、現場圖、道路交通事故調查報告表（一）、（二）、行政
    院衛生署雙和醫院診斷證明書（病患王麗玲）各1 份、車禍
    現場及上開營業小客車、機車照片共18張（見偵卷第13-16
    、19、22-30 頁）附卷可資佐證，又被告領有小型車職業駕
    駛執照，平日係以駕駛營業小客車載客為業，為從事駕駛業
    務之人，亦經被告供述在卷，並有其汽車駕駛人資料1 份（
    見偵卷第20頁）附卷可參，上揭事實均堪認定。
  (二)被告雖否認其就本件車禍之發生有過失，並以上揭情詞置辯
    ，惟被告曾於本院審理時供稱：當時伊是直行，所以只注意
    前面，注意力在正前方、右前方、左前方，車禍發生前伊沒
    有看到告訴人騎乘之機車，當時伊右邊很多機車，前面也有
    汽車在走，伊不知道告訴人的車子哪個部位碰到伊的車，伊
    也不知道是伊從告訴人機車左後方開過去，或是告訴人從伊
    右後方騎過來等語（見本院100 年4 月28日審判筆錄），足
    認本件車禍發生前，被告雖知悉其右側有為數不少之機車同
    向併行，然其並未注意右側車輛之動向，亦未注意與之保持
    安全間隔，並隨時採取必要之安全措施，始會與右側同向併
    行之告訴人所騎機車發生擦撞無疑。
  (三)按汽車行駛時，駕駛人應注意兩車併行之間隔，並隨時採取
    必要之安全措施，道路交通安全規則第94條第3 項定有明文
    。而依卷附道路交通事故調查表（一）所示，當時外在狀況
    為天候晴、日間有自然光線、柏油路面乾燥、無缺陷或障礙
    物、視距良好，且依其智識、能力，被告並無不能注意之情
    形，竟疏未注意於此而貿然前行，致與右側同向併行之告訴
    人所騎機車發生擦撞，被告就上開車禍之發生顯有過失。又
    被告曾申請臺灣省臺北縣區車輛行車事故鑑定委員會鑑定本
    件肇事原因，鑑定意見認：「王麗玲駕駛普通重型機車，與
    同向左側歐豐豪所駕駛營業小客車，兩車併行互未保持安全
    間隔，同為肇事原因」，有該委員會99年9 月29日北縣鑑字
    第991238號鑑定意見書1 份（見偵卷第41-42 頁）在卷可憑
    ，與本院認定之被告過失情節一致，益徵被告就本件車禍之
    發生有上述過失。至告訴人就本件車禍之發生，雖有疏未注
    意兩車併行之間隔，並隨時採取必要之安全措施，違反道路
    交通安全規則第94條第3 項規定之過失，然仍不能因告訴人
    亦有過失，即解免被告之罪責。另告訴人因本件車禍摔倒在
    地，受有如事實欄所示之傷害，已如前述，則被告之過失行
    為與告訴人之受傷結果間，自有相當因果關係。綜上所述，
    本件事證明確，被告犯行已堪認定，應予依法論科。
四、查被告係以駕駛營業小客車載送乘客為業，為從事駕駛業務
    之人，前已敘明，是核被告所為，係犯刑法第284 條第2 項
    前段之業務過失傷害罪。被告肇事後留在現場，於有偵查犯
    罪職權之機關或公務員僅知悉犯罪事實，尚不知犯罪人為何
    人前，即向前來現場處理之警員坦承肇事，此有臺北縣政府
    警察局永和分局道路交通事故肇事人自首情形記錄表1 份（
    見偵卷第18頁）在卷可考，嗣並接受裁判，合乎自首之要件
    ，爰依刑法第62條前段規定，減輕其刑。爰審酌被告駕駛汽
    車上路，本應謹慎注意遵守交通規則，以維其他參與道路交
    通者之安全，竟疏未注意與併行之車輛保持安全間隔，並隨
    時採取必要之安全措施，即貿然前行，致發生本件車禍，告
    訴人因而受有如前所述之傷害，且被告迄未與告訴人達成和
    解，賠償告訴人所受之損害，惟告訴人就本件車禍之發生亦
    有過失，應自負部分之責任，及被告過失情節、犯後態度、
    告訴人所受傷勢、雙方過失程度等一切情狀，量處如主文所
    示之刑，並諭知易科罰金之折算標準，以資懲儆。
據上論斷，應依刑事訴訟法第284 條之1 、第299 條第1 項前段
，刑法第284 條第2 項前段、第62條前段、第41條第1 項前段，
刑法施行法第1 條之1 ，判決如主文。
本案經檢察官陳怡親到庭執行職務。
中    華    民    國   100    年    5     月    20    日
                    刑事第十八庭  法  官  楊筑婷
以上正本證明與原本無異。
如不服本判決應於收受本判決後10日內向本院提出上訴書狀，並
應敘述具體理由，如未敘述上訴理由者，應於上訴期間屆滿後20
日內補提理由書狀於本院（均須按他造當事人之人數附繕本）「
切勿逕送上級法院」。
                                  書記官  傅淑芳
中    華    民    國   100    年    5     月    20    日
附錄本案判決論罪科刑法條：
中華民國刑法第284條
因過失傷害人者，處6 月以下有期徒刑、拘役或5 百元以下罰金
，致重傷者，處1 年以下有期徒刑、拘役或5 百元以下罰金。
從事業務之人，因業務上之過失傷害人者，處1 年以下有期徒刑
、拘役或1 千元以下罰金，致重傷者，處3 年以下有期徒刑、拘
役或2 千元以下罰金。